【裁判字號】    97,上訴,655
【裁判日期】    970529
【裁判案由】    違反槍砲彈藥刀械管制條例
【裁判全文】
臺灣高等法院臺中分院刑事判決         97年度上訴字第655號
上  訴  人
即  被  告  丙○○
                    現於臺灣臺中戒治所
選任辯護人  曾耀聰律師
上列上訴人因違反槍砲彈藥刀械管制條例案件，不服臺灣南投地
方法院96年度重訴字第4號中華民國97年1月29日第一審判決（起
訴案號：臺灣南投地方法院檢察署96年度偵字第1668號），提起
上訴，本院判決如下：
      主  文
上訴駁回。
      事  實
一、丙○○曾因肅清煙毒條例及違反麻醉藥品管理條例案件，經
    本院以86年度上訴字第346號判決判處有期徒刑3年4月、6月
    ，應執行有期徒刑3年6月確定，又因違反槍砲彈藥刀械管制
    條例案件，經台灣南投地方法院以86年度訴字第120 號判決
    判處有期徒刑5月確定，嗣經台灣南投地方法院以86 年度聲
    字第305號定應執行有期徒刑3年10月確定；繼因肅清煙毒條
    例及違反麻醉藥品管理條例案件，經台灣南投地方法院以86
    年度訴更一字第3號判處有期徒刑3年2月、6月，應執行有期
    徒刑3年6月確定，上開案件經接續執行後，於民國 (下同)
    89年3月16日假釋出獄，93年6月8 日假釋期滿未經撤銷視為
    執行完畢。詎其仍不知悔改，明知非經主管機關許可，不得
    製造、持有可發射金屬具有殺傷力之槍枝，而於96年2月中
    旬某日，先在南投縣鹿谷鄉某五金大賣場購買鋼管、在南投
    市○○路某五金行購買鋼珠、在某文具店購買電池及膠帶，
    並自鞭炮中取得火藥後，即將上開物品攜往其工作之桃園縣
    龜山鄉○○路6號金琳股份有限公司，基於製造可發射金屬
    具有殺傷力槍枝之犯意，在該公司內將鋼管焊接並以膠帶固
    定，後按壓開關造成電池迴路短路，產生高熱，引燃火藥而
    發射鋼珠之方式，製造可發射金屬具有殺傷力之槍枝（槍枝
    管制編號0000000000），惟因無殺傷力而未遂。嗣於96 年2
    月23日22時許，欲持該槍枝試射，而在南投縣南投市中興新
    村後山光華里投14線農路700公尺處為警查獲，並扣得上揭
    槍枝1枝、電池1只、鋼珠6包及火藥5包。
二、案經南投縣政府警察局中興分局報告臺灣南投地方法院檢察
    署檢察官偵查起訴。
      理  由
一、訊據被告丙○○矢口否認犯罪，辯稱：扣案之槍枝係伊向綽
    號阿文借的，伊之前所供在鹿谷鄉買槍管在桃園龜山鄉金琳
    股份有限公司工廠內組裝不實在云云。惟查上開犯罪事實
    迭據被告於警訊、偵查及原審中坦承不諱 (見警訊卷第二頁
    、偵查卷第十頁、原審卷第一一二、一二三頁)，就其所述
    製作過程，並無悖情之處。被告於本院審理時始為上開辯解
    ，其所舉之證人乙○○於本院審理時雖證述：伊知道被告因
    持有槍械而被查獲，去年快過年的時候在伊工廠伊有看過被
    告拿過槍枝，當時被告由北部回來，伊有約阿文去抓蝦，阿
    文姓名伊不知道，是高雄人，租屋在南投，有時會去伊那裡
    幫忙，伊與阿文準備網子等用具，有約被告是否要去，被告
    說他的腳不方便，怕會有危險，就沒有去，就幫伊搬東西去
    阿文的車上，打開後車廂，就有一支白鐵管，可以放火藥進
    去，用來趕鳥，他說你們去抓，這支借我去山上打鳥，被告
    借槍枝時，已認識阿文，在伊那邊已經遇到過很多次，被告
    知道可以嚇小鳥，伊和被告以前就看過阿文拿來趕小鳥，阿
    文說他們在高雄都是用這個趕小鳥，被告不是第一次看到，
    當時打開後車廂，白鐵管 (即槍)是用布蓋住，除白鐵管 (
    槍)外沒有其他東西，車上沒有鞭炮、火藥等物品，被告只
    拿走槍沒有拿其他東西等語；然與被告所述：伊與阿文不熟
    ，沒有看過該該槍，除了向阿文借該槍外，另外還有拿火藥
    ，火藥就在車上等語顯不合，乙○○所述顯係迴護被告之詞
    ，不足據為有利被告之認定。此外並有槍枝1 枝（槍枝管制
    編號0000000000）、電池1只、鋼珠6包及火藥5 包扣案及照
    片二張在卷可資佐證，被告迄未能提出綽號阿文之姓名住址
    供傳訊查證，所辯顯係脫卸之詞，不足採信。又槍砲彈藥
    刀械管制條例所管制之槍枝必須具備：(一)可發射金屬或子彈
    ；(二)具有法所不容之殺傷力。因此如果扣案之改造槍枝，不
    能發射金屬或子彈，或者發射金屬或子彈之動能甚弱，未達
    管制標準，而不能被認定具有法所不容之殺傷力，即非前揭
    條例所規範之槍枝。又所謂法所不容之殺傷力，參酌司法院
    秘書長87年6月11日秘台廳(二)字第6985號函所提出之建議係
    指在最具威力的適當距離，以彈丸可穿入人體皮肉層之動能
    為標準。而彈丸單位面積動能達每平方公分20焦耳時，足以
    穿入人體皮肉層等，始可認定係法所不容之殺傷力，最高法
    院96年度台抗字第800號裁定、96年度台上字第4693號判決
    意旨參照。檢察官固以本件扣案槍枝經送內政部警政署刑事
    警察局鑑定，經以性能鑑驗法鑑定後，認：送鑑土造獵槍1
    枝（槍枝管制編號0000000000），認係土造長槍，經檢視係
    以按壓「開關」造成電池迴路短路，產生高熱，引燃底火（
    火藥），發射彈丸，研判具殺傷力等情，有該局96年3月28
    日刑鑑字第0960031968號槍彈鑑定書在卷可證（見偵查卷第
    3頁至第6頁），惟「以按壓開關造成電池迴路短路，產生高
    熱，引燃底火（火藥），發射彈丸」，並不表示在最具威力
    的適當距離，其發射之彈丸單位面積動能已達足以穿透人體
    皮肉層之最低動能標準。而刑事警察局本件鑑定係採性能檢
    驗法，並未實際裝填彈丸試射，其雖認本件扣案槍枝具殺傷
    力，然依其機械性能之程度，於擊發子彈時之彈丸單位面積
    動能為何？是否可在最具威力之適當距離穿透人體皮肉層？
    則悉未記載。因而原審法院先於96年7月11日以投院霞刑慧
    96重訴4字第13889號函詢該局，請將本件扣案槍枝裝入火藥
    及鋼珠後實際試射，確認是否可擊發，若可擊發，其動能為
    何？是否達具殺傷力之標準？經該局於96年7月24日函覆以
    ：「本案槍枝（槍枝管制編號0000000000）於前次鑑定時，
    經按壓開關後，可產生高熱引燃底火，故認可燃燒火藥，發
    射彈丸」、「前述槍枝係同時發射多顆彈丸之土造長槍，本
    局欠缺相關測速器材，故無法量測其單位面積動能」；原審
    法院又於96年9月29日以投院霞刑慧96重訴4字第20765號再
    函詢該局，請再將本件扣案槍枝裝入火藥及彈丸後實際試射
    （如對豬皮或木板試射），在最具威力之適當距離，所發射
    之彈丸是否足以穿入人體皮肉層，並請將鑑定過程檢附照片
    ，該局於96年11月19日以刑鑑字第0960154540號函覆以：「
    本局因礙於設備、人力及安全等因素之考量，本案送鑑之土
    造長槍（槍枝管制編號0000000000），欠難以實際試射鑑定
    」，有該局覆函2紙附於原審卷可徵，由上可知，內政部警
    政署刑事警察局因未進一步鑑定，故本件扣案槍枝是否已達
    上揭「最具威力的適當距離，以彈丸可穿入人體皮肉層之動
    能」之具有殺傷力之標準，仍未得證明。而刑事訴訟法第16
    1條第1項規定檢察官就被告犯罪事實，應負舉證責任，並指
    出證明之方法，因此，檢察官對於起訴之犯罪事實，應負提
    出證據及說服之實質舉證責任，本件僅依檢察官所提出之前
    開刑事警察局之槍彈鑑定書，並無法證明扣案之槍枝已符合
    槍砲彈藥刀械管制條例所管制之槍枝必須具備之可發射金屬
    或子彈及具有殺傷力之要件，依「罪證有疑，利歸被告」之
    刑事證據法則，自難認本件扣案槍枝具有殺傷力。綜上所述
    ，本件事證明確，被告犯行應堪認定。
二、按槍砲彈藥刀械管制條例第8條第5項、第1 項之未經許可製
    造可發射金屬或子彈具有殺傷力槍砲之規定，係處罰行為人
    未經許可而製造槍砲之犯行，即行為人主觀上有製造槍砲之
    犯意，客觀上又未受許可而製造，即成立犯罪，縱其槍砲尚
    未製造完成或無殺傷力，亦屬該條之罪之未遂犯（最高法院
    91 年度台上字第1624號判決意旨參照 ）。本件被告所製造
    之扣案槍枝，並無殺傷力，核被告所為，係犯槍砲彈藥刀械
    管制條例第8條第5項、第1 項之未經許可，製造可發射金屬
    具有殺傷力之槍枝未遂罪，公訴人認係既遂尚有未洽。又被
    告曾因肅清煙毒條例及違反麻醉藥品管理條例案件，經本院
    以86年度上訴字第346號判決判處有期徒刑3年4月、6月，應
    執行有期徒刑3年6月確定，又因違反槍砲彈藥刀械管制條例
    案件，經台灣南投地方法院以86年度訴字第120 號判決判處
    有期徒刑5月確定，嗣經台灣南投地方法院以86 年度聲字第
    305號定應執行有期徒刑3年10月確定；繼因肅清煙毒條例及
    違反麻醉藥品管理條例案件，經台灣南投地方法院以86年度
    訴更一字第3號判處有期徒刑3年2月、6月，應執行有期徒刑
    3年6月確定，上開案件經接續執行後，於89年3月16 日假釋
    出獄，93年6月8日假釋期滿未經撤銷視為執行完畢等情，有
    臺灣高等法院被告前案紀錄表附卷可證，其於受有期徒刑執
    行完畢後，5年以內故意再犯本件有期徒刑以上之罪，為累
    犯，應依刑法第47條第1 項之規定，加重其刑。被告製造扣
    案槍枝因不具殺傷力而未遂，依刑法第25條第2 項規定減輕
    其刑，並先加後減。原審審酌被告製造槍枝，對於社會安全
    潛在之危害非輕，惟製造槍枝之數量僅為1 枝，並未持之犯
    罪，犯後坦承犯行之態度等一切情狀，依槍砲彈藥刀械管制
    條例第8條第5項、第1項、刑法第11條前段、第25條第2項、
    第47條第1 項規定科處有期徒刑貳年捌月，併科罰金新台幣
    捌萬元，並依刑法第第42條第3 項諭知罰金如易服勞役以新
    台幣壹仟元折算壹日。扣案之槍枝1枝（槍枝管制編號00000
    00000），因不具殺傷力，非屬違禁物，然與扣案之電池1只
    、鋼珠6包及火藥5包，均為被告供犯本罪所用之物，屬被告
    所有，業據被告供承在卷，咸依刑法第38條第1項第2款規定
    ，宣告沒收。核其認事、用法、量刑均無不當，被告上訴否
    認犯罪，並無理由，應予駁回。
三、據上論斷，應依刑事訴訟法第三百六十八條，判決如主文。
    本案經檢察官甲○○到庭執行職務。
中    華    民    國    97    年    5     月    29    日
            刑事第九庭  審判長法  官  陳  筱  珮
                              法  官  許  旭  聖
                              法  官  康  應  龍
上列正本證明與原本無異。
如不服本判決應於收受送達後十日內向本院提出上訴書狀，其未
敘述上訴之理由者並得於提起上訴後十日內向本院補提理由書（
均須按他造當事人之人數附繕本）。
                              書記官  姚  錫  鈞
中    華    民    國    97    年    5     月    30    日


司法院資訊處製作；財團法人民間司法改革基金會備份。
